臺灣嘉義地方法院民事判決
111年度婚字第18號
原      告  乙○○  

訴訟代理人  蔡金保律師（法扶律師）
被      告  甲○○  

上列當事人間請求離婚等事件，經本院於民國111年3月21日言詞
辯論終結，判決如下：    
    主  文
一、准原告與被告離婚。
二、對於兩造所生未成年次女湯○○（民國00年00月00日生，身分
    證統一編號：Z000000000號）、長男湯○○（民國00年0月0日
    生，身分證統一編號：Z000000000號）權利義務之行使或負
    擔，均酌定由原告任之。
三、訴訟費用新臺幣4,000元由被告負擔。     
    事實及理由
一、被告經合法通知，未於言詞辯論期日到場，核無民事訴訟法
    第386條各款所列情形，依家事事件法第51條準用民事訴訟
    法第385條第1項前段規定，爰依原告之聲請，由其一造辯論
    而為判決。
二、原告主張略以：兩造於民國91年1月25日結婚，育有未成年
    長女湯○○、次女湯○○、長男湯○○（下分稱長女、次女、長男
    ，合稱子女），被告長期對原告家暴，於110年9月21日上午
    ，因被告酒後持棍子揚言至原告工作場所算帳，並對子女有
    言語暴力，經法院以110年度家護字第649號核發通常保護令
    在案，原告不堪被告長期酒後暴力對待，已身心俱疲，兩造
    婚姻已生裂痕，且任何人處於同一境況均會喪失維持婚姻意
    欲，爰依民法第1052條第1項第3款、第2項本文規定擇一訴
    請離婚；又次女、長男一直由原告照顧，而被告有家暴原告
    、次女及長男，應酌定原告為親權人，以維次女、長男之利
    益等語。並聲明：如主文第1、2項所示。
三、被告未於言詞辯論期日到場，亦未提出任何書狀作何聲明或
    陳述。
四、本件原告主張兩造婚姻關係存續中，育有未成年長女、次女
    、長男，婚後原同住嘉義縣，因被告對原告及次女、長男實
    施家庭暴力行為經法院核發通常保護令等情，業據其提出戶
    籍謄本、110年度司暫家護字第42號暫時保護令影本各1份附
    卷可稽，並經本院依職權調取110年度家護字第649號通常保
    護令民事卷核閱無誤，足認為真正。
五、夫妻有民法第1052條第1項各款以外之重大事由，難以維持
    婚姻者，夫妻之一方得請求離婚，但其事由應由夫妻之一方
    負責者，僅他方得請求離婚，民法第1052條第2項定有明文
    。而所謂「難以維持婚姻之重大事由」，係指婚姻是否已生
    破綻而無回復之希望，應依客觀之標準進行認定，審認是否
    已達於倘處於同一境況，任何人均將喪失維持婚姻意欲之程
    度。又婚姻係以夫妻相互間之感情為立基，並以經營夫妻之
    共同生活為目的，故夫妻自應誠摯相愛，互信、互諒，協力
    保持婚姻共同生活之圓滿及幸福。倘上開基礎已不復存在，
    夫妻間難以繼續共同相處，彼此間無法互信、互諒，且無回
    復之可能時，自無仍令雙方繼續維持婚姻形式之必要，此時
    即應認有「難以維持婚姻之重大事由」。婚姻如有難以維持
    之重大事由，於夫妻雙方就該事由均須負責時，應比較、衡
    量雙方之有責程度，僅責任較輕之一方得向責任較重之他方
    請求離婚，如雙方之有責程度相同，則雙方均得請求離婚，
    方符民法第1052條第2項規定之立法本旨。經查：
（一）長女於訪視時陳稱略以：爸媽常吵架，覺得目前還好，不
      是很了解等語，次女於訪視時則陳稱略以：媽媽一直在工
      作，錢都花在家用上，而爸爸只工作1、2個月就沒做，之
      後做2、3天就不做，賺的錢都去喝酒、買檳榔及香菸，喝
      酒是越喝越多，爸媽常吵架，媽媽會溝通、爸爸會打，兩
      人沒有什麼交集等語（見本院卷第9至16頁），核與原告
      前述主張內容大致相符，復未見長女、次女有何虛偽陳述
      的動機，其等陳述應值採信。
（二）參考被告經合法通知，應於111年1月21日、111年2月18日
      、111年2月21日下午3時30分、111年3月21日上午11時10
      分接受親職教育課程、進行調解、言詞辯論，被告均未到
      場，此有送達證書、點名單等件在卷可參（見110年度家
      調字第308號卷（下稱家調卷）第75、79、85、87頁、本
      院卷第19頁），且被告始終未說明有何不到場的正當理由
      ，則原告主張被告對維持婚姻並不關心，也沒有積極解決
      問題等部分，核屬有憑。
（三）依前述事證及說明可知：兩造因被告長期對原告實施家庭
      暴力行為，且長期分居，又從被告接獲前述數次通知，均
      無正當理由不到場，亦未見任何的說明等表現，可以得知
      被告未思妥善修補婚姻，且態度極為消極，以上的情形均
      是造成婚姻關係陷入重大僵局，致使原告完全喪失維持婚
      姻意願的主因，是以，依前開規定及說明，兩造的婚姻關
      係已經嚴重破裂，且任何人處於同一情境均將喪失維持婚
      姻的意願，亦未見有何修補的可能，且參酌前揭事證，應
      認被告應對此負較大責任。從而，原告依據民法第1052條
      第2項本文規定訴請離婚，為有理由，應予准許。
（四）原告係依據民法第1052第1項第3款及同條第2項本文規定
      訴請離婚，其訴訟標的雖有數項但僅有單一之聲明，本院
      既認原告依第1052條第2項本文之規定請求離婚為有理由
      ，則就其餘訴訟標的即無審酌之必要，併予敘明。
六、親權部分：
（一）夫妻離婚者，對於未成年子女權利義務之行使或負擔，依
      協議由一方或雙方共同任之。未為協議或協議不成者，法
      院得依夫妻之一方、主管機關、社會福利機構或其他利害
      關係人之請求或依職權酌定之，民法第1055條第1項定有
      明文。又酌定對於未成年子女權利義務之行使或負擔之家
      事非訟事件，既與請求離婚之家事訴訟事件在請求之基礎
      事實上相牽連，自得為合併請求，此觀諸家事事件法第3
      條及第41條第1項規定亦明。本件原告請求裁判離婚既為
      有理由，自應就原告合併請求酌定次女、長男之權利義務
      之行使或負擔部分併為裁判。
（二）為前條裁判時，應依子女之最佳利益，審酌一切情狀，尤
      應注意下列事項：一、子女之年齡、性別、人數及健康情
      形。二、子女之意願及人格發展之需要。三、父母之年齡
      、職業、品行、健康情形、經濟能力及生活狀況。四、父
      母保護教養子女之意願及態度。五、父母子女間或未成年
      子女與其他共同生活之人間之感情狀況。六、父母之一方
      是否有妨礙他方對未成年子女權利義務行使負擔之行為。
      七、各族群之傳統習俗、文化及價值觀。前項子女最佳利
      益之審酌，法院除得參考社工人員之訪視報告或家事調查
      官之調查報告外，並得依囑託警察機關、稅捐機關、金融
      機構、學校及其他有關機關、團體或具有相關專業知識之
      適當人士就特定事項調查之結果認定之」，第1055條之1
      定有明文。又法院為審酌子女之最佳利益，得徵詢主管機
      關或社會福利機構之意見、請其進行訪視或調查，並提出
      報告及建議，家事事件法第106條第1項亦有明定。
（三）財團法人雲林縣○○基金會訪視報告（111年1月13日○○監字
      第111014號函，訪視原告及子女）略以：原告經濟狀況尚
      不穩定，然有家人及過往老闆願意提供後續工作機會，次
      女、長男課後均有打工，能減輕原告經濟負擔，原告能利
      用視訊關心子女，彼此能給予心理支持，尚能維持子女穩
      定之情感及了解需要，並有一定之依附關係，另被告有家
      暴行為，其身心穩定度尚需進一步確定；，次女表示原告
      為主要照顧者，且會滿足安全感，而被告不了解她，也無
      法給她需求滿足，長男目前由被告母親擔任主要照顧者；
      惟因未訪視被告，建請自為裁定等語（見家調卷第22至66
      、本院卷第9至16頁）。
（四）財團法人○○社會福利慈善事業基金會於110年12月14日以
      雙福嘉家字第110395號函覆略以：因無法與聯繫上被告，
      故無法訪視等語（見家調卷第49至53頁）。
（五）審酌原告能提供子女經濟援助，亦主動關心生活狀況，而
      被告雖仍與長男同住，但長男主要由其母親照顧，且經社
      工多次聯繫，均無法配合訪視，對於親權事務相當消極，
      故考量原告較被告能給予次女、長男在生活照顧及心理之
      支持上，本件應由原告擔任親權人，較符合次女、長男之
      最佳利益。
（六）審酌次女、長男之年紀均已逾15歲，得自行與被告聯繫，
      且其等亦於訪視時表示希望能自己安排，希望兩造能尊重
      其等意願（見本院卷第14頁），為避免因依職權酌定造成
      困難或突然的不適應，故應由兩造先行協議會面交往方式
      ，若無法協議時，再行請求酌定，始屬允當，爰不另酌定
      被告與次女、長男的會面交往方式及期間，併此敘明。
七、綜上所述，兩造婚姻關係已出現難以維持之重大事由，而無
    回復之望，且被告對此應負較大的責任。從而，原告依民法
    第1052條第2項本文規定訴請離婚，於法相符，應予准許；
    原告請求酌定由其擔任次女、長男之親權人，因原告為主要
    照顧者，且照顧情形良好，被告態度消極，難認次女、長男
    在被告處能得到妥適照顧，故應酌定由原告擔任次女、長男
    的親權人，較符合其等的最佳利益，亦應准許，爰分別判決
    如主文第1、2項所示。
八、本件除第一審裁判費用4,000元外，並無其他費用，是本件
    訴訟費用額確定為4,000元。
九、訴訟費用負擔之依據：家事事件法第51條、民事訴訟法第78
    條。
中　　華　　民　　國　　111 　年　　4 　　月　　1 　　日
               家事法庭  法　　　官  王昌國          
以上正本係照原本作成。
如對本判決上訴，須於判決送達後20日之不變期間內，向本院提
出上訴狀。如委任律師提起上訴者，應一併繳納上訴審裁判費。
中　　華　　民　　國　　111 　年　　4 　　月　　1 　　日
                         書　記　官　陳喬琳